【裁判字號】    92,訴,691
【裁判日期】    921212
【裁判案由】    偽造文書等
【裁判全文】
臺灣臺南地方法院刑事判決
    公  訴  人  台灣台南地方法院檢察署檢察官
    被      告  己○○
    選任辯護人  李合法律師
                趙培皓律師
右列被告因偽造文書等案件，經檢察官提起公訴（九十一年度營偵字第九一四號），
被告就被訴事實為有罪之陳述，本院裁定進行簡式審判程序，判決如左：
    主  文
己○○連續行使偽造私文書，足以生損害於他人，處有期徒刑拾月。
    事  實
一、己○○於民國八十九年七月十五日起，自任會首，召集合會，會員共計二十三人
    （含會首），預計至九十一年五月十五日止會，每會新台幣（下同）二萬元，採
    內標制收取活會會款，於每月十五日標會。詎己○○竟基於意圖為自己不法所有
    之概括犯意，自九十年五月十五日即第十一期起，在其台南縣白河鎮糞箕湖五之
    一號住處，連續於投標單上偽造會員戊○○、甲○○、乙○○等人之署名及金額
    不等之得標利息，使該投標單成為得標之準私文書，再持上開投標單或以電話向
    其他會員佯稱當月得標者為辛○○、庚○○、戊○○、丁○○、丙○○、甲○○
    等人，並以此向會員詐取該期得標之會款，共冒標約三百五十六萬元後花用殆盡
    ，足生損害於乙○○、辛○○、庚○○、戊○○、丁○○、丙○○、甲○○、壬○○○、癸○○等會員。
二、案經乙○○、辛○○、庚○○、戊○○、丁○○、丙○○、甲○○、壬○○○、
    癸○○告訴及臺南縣警察局白河分局報請台灣台南地方法院檢察署檢察官偵查起
    訴。
    理  由
一、右揭事實，業據被告己○○於本院審理時坦承不諱並當庭為認罪之表示（本院卷
    第四一、九一頁），核與告訴人乙○○、辛○○、庚○○、戊○○、丁○○、丙○○、甲○○、壬○○○、癸○○各於警詢、偵查及本院審理時指述被告冒標會
    款之情節相符，並有被告召集之合會會單及會員登記簿影本在卷可稽，足徵被告
    自白與事實相符，本件事證明確，其偽造文書及詐欺之犯行，堪予認定。
二、按偽造文書罪之成立，係以無制作權人，冒用他人名義作成之文書，足以生損害
    於公眾及他人為要件。次按冒用他人名義在標單上書寫姓名及所出利息之行為，
    依民間互助會之習慣，除表示標會之會員外，另表示該名義人願出所書之利息金
    額標取會款，並非單純之只為投標會員之識別，故於標單上冒簽他人姓名，乃表
    示投標名義人簽名之意思，應認係偽造他人之署押。又互助會標單，因僅記載姓
    名及一定之金額，如徒憑該標單之內容觀之，殊不能明瞭其用意何在，必須依習
    慣或特約，始足以表示該金額係標取會款之利息，該姓名係標取會款之會員，而
    足以表示一定用意之證明，故該標單並非刑法第二百十條之私文書，而係同法第
    二百二十條之準私文書（最高法院八十七年度臺非字第一二號裁判參照）。核被
    告冒用會員名義書寫標單詐取會款，所為係犯刑法第二百十六條、第二百二十條
    、第二百十條之行使偽造準私文書及第三百三十九條第一項詐欺取財罪。被告偽
    造署押為偽造準私文書之部分行為，其偽造準私文書而後行使，偽造之低度行為
    應為行使之高度行為吸收，均不另論罪。又被告先後多次行使偽造準私文書及詐
    欺之行為，時間緊接，犯罪構成要件相同，顯均係基於概括之犯意為之，應皆依
    連續犯之規定論以一罪，並各加重其刑。其每一次冒標會金之行為，均詐騙多數
    活會會員，係一行為觸犯數罪名，應從一重處斷。其所犯連續行使偽造準私文書
    與詐欺二罪間，有方法結果之牽連關係，為牽連犯，應從一重之連續行使偽造準
    私文書罪處斷。爰審酌被告犯罪之動機、目的、手段、所生危害、所詐得財物之
    數額甚鉅，對社會經濟及交易安全影響之程度非輕，其犯罪後雖坦承犯行，但尚
    未與告訴人達成民事和解償付損失等情狀，量處如主文所示之刑，以資懲儆。至
    被告所偽造之標單並未扣案，復無證據證明尚存在，為免執行上之困難，爰不宣
    告沒收，附此敘明。另被告請求本院宣告六個月有期徒刑之刑度及緩刑，公訴人
    當庭亦表示同意六個月有期徒刑之刑度。惟本院考量被告詐取金額甚鉅，本案被
    害人甚多，被告自警詢以迄本院審理雖一再表示願與告訴人等和解，但至今仍未
    達成和解，其是否有和解之誠意，洵非無疑，量刑不宜過輕，認量處如主文所示
    之刑較為適當。又查被告前因賭博罪，經本院於七十八年判處罰金一千元、緩刑
    二年確定，有台灣高等法院被告全國前案紀錄表在卷可佐，且未與告訴人達成和
    解償付損失，其經本件罪刑宣告後，是否知所警惕，而無再犯之虞，亦非無疑，
    自不宜諭知緩刑，附此敘明。
據上論斷，應依刑事訴訟法第二百七十三條之一第一項、第二百九十九條第一項前段
，刑法第五十六條、第二百十六條、第二百二十條、第二百十條、第三百三十九條第
一項、第五十五條，罰金罰鍰提高標準條例第一條前段，判決如主文。
本案經檢察官李宗貴到庭執行職務。
中      華      民      國      九十二      年    十二    月    十二    日
                              臺灣臺南地方法院刑事第六庭
      法  官  謝瑞龍
右正本證明與原本無異。
如不服本判決應於送達後十日內向本院提出上訴狀（應附繕本）。
                                  書記官  吳湘婷
中      華      民      國      九十二      年    十二    月    十五    日
附錄本案論罪科刑法條全文：
刑法第二百十條：偽造、變造私文書，足以生損害於公眾或他人者，處五年以下有期
                徒刑。
刑法第二百十六條：行使第二百十條至第二百十五條之文書者，依偽造、變造文書或
                  登載不實事項或使登載不實事項之規定處斷。
刑法第二百二十條：在紙上或物品上之文字、符號、圖畫、照像，依習慣或特約，足
                  以為表示其用意之證明者，關於本章及本章以外各罪，以文書論
                  。
刑法第三百三十九條第一項：意圖為自己或第三人不法之所有，以詐術使人將本人或
                          第三人之物交付者，處五年以下有期徒刑、拘役或科或
                          併科一千元以下罰金。


司法院資訊處製作；財團法人民間司法改革基金會備份。
